最高法院刑事判決　　　　　　九十四年度台上字第三五六七號
　　上　訴　人　甲○○
　　　　　　　　　　　　號
　　　　　　　　乙○○
　　　　　　　　　　　　835.
上列上訴人等因偽造文書案件，不服台灣高等法院高雄分院中華
民國九十三年一月十三日第二審更審判決（九十二年度上更(一)字
第二二三號，起訴案號：台灣澎湖地方法院檢察署八十六年度偵
字第三二三、三九二號），提起上訴，本院判決如下：
    主  文
原判決關於甲○○、乙○○部分撤銷，發回台灣高等法院高雄分
院。
    理  由
本件原判決撤銷第一審關於諭知上訴人甲○○、乙○○無罪部分
之判決，改判分別論處甲○○共同公務員明知為不實之事項，而
登載於職務上所掌之公文書，足以生損害於公眾罪刑（有期徒刑
一年，緩刑二年）；乙○○行使公務員明知為不實之事項，而登
載於職務上所掌之公文書，足以生損害於公眾，累犯罪刑（有期
徒刑一年六月），固非無見。
惟查：(一)、刑法第二百十三條登載不實罪，以公務員所登載不實
之事項出於明知為前提要件，所謂明知，係指直接故意而言，若
為間接故意或過失，均難繩以該條之罪。原判決理由二之(五)載敘
以：「被告甲○○供承於民國（下同）八十四年及八十五年實際
出海作業日數，雖未達三個月，但因乙○○表示只要最初及最後
出海日相隔三個月或船籍設在鎖港三個月均可核發，故予蓋章證
明云云。惟該證明書已明確記載『八十四年起至八十五年止，…
…實際出海從事漁業勞動每年達三個月以上』，豈能以乙○○虛
偽之言詞，而出具不實之證明書，所供難認無犯罪故意。」（原
判決第九頁倒數第四行至第十頁第一行），為其認定上訴人甲○
○構成刑法第二百十三條罪之裁判依據。但查依卷附證據資料載
示，乙○○曾於法務部調查局澎湖縣調查站調查時證稱：「當時
我向所長甲○○說明不應該刁難漁民，且強調我在八十四年七月
以前確實時常出海作業，二年內只要有三個月以上就可以了，所
長最後才同意為我蓋章證明的。」（見他字第二八號卷第二宗第
二五九頁）。嗣於檢察官偵查中亦證稱：「我說所謂三個月，應
該是船籍在鎖港有三個月就可以了，後來他沒有辦法才蓋的。」
（見他字第二八號卷第二宗第二六三頁）綦詳。原審就乙○○上
開有利於上訴人甲○○之證詞，何以不予採納？並未說明其理由
。且就上訴人甲○○究竟如何具有直接之故意，亦未詳加論列及
說明，已難謂無判決理由不備之違誤。(二)、又依卷附澎湖縣警察
局八十六年二月二十六日收受台灣省警政廳八十六年警檢字第二
七五五八號函示要求確依「機漁船管筏舢舨出入港登記簿」所載
資料出具證明（見他字第二八號卷第二宗第十七頁），而澎湖縣
警察局係於八十六年二月二十六日上午十時五十六分通知澎南所
警員蘇林輝（見他字第二八號卷第二宗第十八頁）。究竟蘇林輝
有無將上開規定轉知上訴人甲○○？且係在甲○○出具證明書之
前或之後轉知？至關上訴人本件犯行是否具有直接故意，原審未
就此詳查審究明白前，遽行判決，不無速斷，並不足以昭折服。
(三)、再者，為被告之利益而撤銷原審判決時，如於共同被告有共
同之撤銷理由者，其利益並及於共同被告，刑事訴訟法第四百零
二條定有明文。原判決認定上訴人乙○○與上訴人甲○○共同構
成刑法第二百十三條公務員登載不實罪名。上訴人甲○○上開指
摘事項，對上訴人乙○○而言具有共同撤銷之理由，其利益並及
於乙○○，上訴人甲○○、乙○○上訴意旨執此指摘原判決此部
分不當，非無理由，應認原判決關於甲○○、乙○○部分仍有撤
銷發回更審之原因。
據上論結，應依刑事訴訟法第三百九十七條、第四百零一條，判
決如主文。
中　　華　　民　　國　九十四　年　　七　　月　　七　　日
                      最高法院刑事第八庭
                          審判長法官  呂　潮　澤
                                法官  孫　增　同
                                法官  吳　昭　瑩
                                法官  洪　明　輝
                                法官  黃　一　鑫
      本件正本證明與原本無異
                                      書  記  官
中　　華　　民　　國　九十四　年　　七　　月　 十三   日
                                                      Ｌ
